【裁判字號】    92,台再,36
【裁判日期】    920815
【裁判案由】    損害賠償
【裁判全文】
最高法院民事判決                                  九十二年度台再字第三六號
    再 審原 告  乙○○
                丙○○
    共      同
    訴訟代理人  黃福雄律師
    再 審被 告  甲○○
    訴訟代理人  謝諒獲
                吳欣倫
                張  勤
右當事人間請求損害賠償事件，再審原告對於中華民國九十一年十一月二十九日本院
判決（九十一年度台上字第二四一四號），提起再審之訴，本院判決如左：
    主  文
再審之訴駁回。
再審訴訟費用由再審原告負擔。
    理  由
本件再審原告主張本院九十一年度台上字第二四一四號確定判決（下稱系爭確定判決
）有民事訴訟法第四百九十六條第一項第一款適用法規顯有錯誤情形，對之提起再審
之訴，主張：系爭確定判決駁回再審原告之上訴，無非援引前訴訟程序第二審判決所
認定：兩造間原有委任關係存在，再審被告於民國八十九年二月二日具狀表示終止委
任關係，於同年二月十日送達再審原告委任之訴訟代理人，堪認兩造間之委任契約業
於該日終止。再審原告雖稱因慮及所購置之房屋租金收入可能不敷維修費用及貸款利
息，故以所餘美金四十二萬四千二百五十八元作為隨時填補不足部分之開支，並確保
再審原告免於承擔不應有之責任云云，惟再審原告並未主張及舉證證明其如何運用上
開款項，或已支出若干，則於再審被告終止委任契約後，其等受領上開款項之法律上
原因已不存在，自負有共同返還該款項之義務等情，為其論據。然再審原告於前訴訟
程序第二審已證述申貸及支付貸款情形綦詳，並提出銀行抵押貸款契約書、支票、聯
名銀行帳戶收支紀錄表為證，系爭確定判決亦引第二審判決認定兩造間有以運用所購
房屋出租租金交付銀行貸款及維修費之委任關係存在，顯見再審原告就餘款美金四十
餘萬元運用情形確已為舉證。第二審不察，反認為再審原告未為主張並舉證，前後理
由矛盾，違背證據法則。再審原告已詳述指摘理由提起上訴，系爭確定判決未依法糾
正發回重審，竟認未舉證，適用法規錯誤明甚。又第二審判決就美金四十二萬四千二
百五十八元已認定再審原告受再審被告委任為管理運用，該美金四十餘萬元於委任關
係終止前，自應已依委任意旨予以應用而減少或不存，於兩造委任關係終止後亦無返
還之義務，系爭確定判決命再審原告返還已運用而不存在之款項，違反民法第一百八
十二條第一項規定，適用法則不當云云，為其論據。
惟查第三審為法律審，其所為判決，以第二審判決所確定之事實為基礎，故民事訴訟
法第四百九十六條第一項第一款所謂適用法規顯有錯誤，對第三審判決言，應以該判
決依據第二審判決所確定之事實而為之法律上判斷，有適用法規顯有錯誤之情形為限
，應不包括認定事實錯誤之情形在內。本件再審原告主張之前開再審事由，縱屬實情
，亦屬事實認定問題，依前揭說明，要與適用法規顯有錯誤無涉。再審原告提起本件
再審之訴，難謂有理由。
據上論結，本件再審之訴為無理由，並依民事訴訟法第七十八條，判決如主文。
中      華      民      國    九十二    年      八      月     十五     日
                              最高法院民事第六庭
                                  審判長法官  吳  正  一
                                        法官  劉  福  來
                                        法官  鄭  玉  山
                                        法官  黃  義  豐
                                        法官  沈  方  維
      右正本證明與原本無異
                                              書  記  官
中      華      民      國    九十二    年      九      月      三      日
                                                                       Ｋ


司法院資訊處製作；財團法人民間司法改革基金會備份。
